【裁判字號】    97,台非,560
【裁判日期】    971211
【裁判案由】    竊盜罪定應執行刑
【裁判全文】
最高法院刑事判決              九十七年度台非字第五六０號
上  訴  人  最高法院檢察署檢察總長
被      告  甲○○
上列上訴人因被告竊盜罪定應執行刑案件，對於台灣高等法院高
雄分院中華民國九十六年九月六日確定裁定（九十六年度聲減字
第一七六號；聲請案號：台灣高等法院高雄分院檢察署九十六年
度聲減字第四四八號），認為違背法令，提起非常上訴，本院判
決如下：
    主  文
原裁定撤銷。
    理  由
非常上訴理由稱：「按判決不適用法則或適用不當者，為違背法
令，刑事訴訟法第三百七十八條定有明文。而減刑及定應執行刑
之裁定，與實體科刑判決有同等效力，於裁定確定後，如發現有
違背法令情形，自得提起非常上訴。復按對於已判決確定之各罪
，已經裁定其應執行之刑者，如又重複裁定其應執行之刑，自係
違反一事不再理之原則，即屬違背法令，對於後裁定，得提起非
常上訴，亦有最高法院六十八年台非字第五Ｏ號判例可資參照。
又，原審法院認為抗告不合法律上之程式或法律上不應准許，或
其抗告權已經喪失者，應以裁定駁回之，刑事訴訟法第四百零八
條第一項定有明文。且當事人得捨棄其抗告權；而捨棄抗告權者
，喪失其抗告權，此觀刑事訴訟法第四百十九條準用同法第三百
五十三條、第三百五十九條規定自明。經查受刑人甲○○犯懲治
盜匪條例、竊盜與恐嚇等案件，經台灣高等法院高雄分院分別以
七十九年度上訴字第六Ｏ六號、七十九年度上訴字第八九三號判
決，各判處有期徒刑十四年六月、一年及二年確定，並經同法院
以八十年度聲字第八八號裁定定應執行之刑為有期徒刑十六年。
上開三罪，經檢察官依中華民國九十六年罪犯減刑條例規定，以
九十六年聲減字第四四八號聲請書聲請減刑及定其應執行之刑，
台灣高等法院高雄分院業於中華民國九十六年七月十六日以九十
六年度聲減字第一七六號裁定減刑並定應執行之刑為十六年十月
。上開裁定於九十六年七月十六日送達檢察官（檢察官未抗告）
，並於九十六年七月二十三日送達受刑人，受刑人且於當日簽具
『捨棄抗告聲明狀』，有送達證書、捨棄抗告聲明狀等影本附於
影印卷第二十二、二十三、二十四頁可稽，該裁定於九十六年七
月二十三日即確定（該裁定違背法令部分另提起非常上訴）。受
刑人雖嗣後於九十六年七月三十日提起抗告（見影印卷第二十七
頁），然因其已捨棄抗告權，原審本應駁回其抗告（最高法院刑
事第一庭對於原審函送本案之抗告卷，亦以九十六年八月三十日
台刑未字第Ｚ○○○○○○○○○號函為相同意旨之函復，見影
印卷第四十八頁），詎原審重複為實體之裁定，自有適用法則不
當之違法。案經確定，爰依刑事訴訟法第四百四十一條、第四百
四十三條提起非常上訴，以資糾正。」等語。
本院按：對於已判決確定之各罪，裁定定其應執行之刑者，既與
科刑判決具有同等效力，如又重複裁定定其應執行之刑確定，即
有重大違背法令，該後一裁定，當然、自始、絕對無效。惟既具
有實體裁定之形式，仍應依非常上訴程序予以糾正及救濟。本案
被告甲○○犯懲治盜匪條例、竊盜與恐嚇等案件，分別經原審判
處徒刑，並定應執行刑有期徒刑十六年確定，有各該判決書及檢
察官執行指揮書在卷可稽。上開三罪，檢察官依中華民國九十六
年罪犯減刑條例規定，聲請減刑及定其應執行之刑（九十六年度
聲減字第四四八號），原審於九十六年七月十六日裁定減刑並定
應執行之刑為十六年十月（九十六年度聲減字第一七六號），於
同年月二十三日送達被告（檢察官已先於同年月十六日送達，未
提抗告），被告旋於當日簽具「捨棄抗告聲明狀」，有送達證書
、捨棄抗告聲明狀等影本附卷可稽，該裁定自應於當（二十三）
日確定（此裁定違背法令部分，業經檢察總長提起非常上訴，本
院另案審理中）。詎被告復於同年月三十日提起抗告（見原審影
印卷第二十七頁），原審本應依刑事訴訟法第四百零八條第一項
規定，以其已經捨棄抗告權為由，駁回抗告，乃竟未察，而於同
年九月六日重複定其應執行刑為有期徒刑十五年八月，並確定在
案。本件後一裁定（即九十七年九月六日裁定）因屬重複裁定，
應當然、自始、絕對無效。案經確定，非常上訴意旨執以指摘，
洵有理由。應由本院將原裁定撤銷，且此撤銷具有改判之性質，
效力及於被告，以資糾正。
據上論結，應依刑事訴訟法第四百四十七條第一項第一款，判決
如主文。
中    華    民    國  九十七  年   十二   月   十一   日
                      最高法院刑事第十一庭
                          審判長法官  花  滿  堂
                                法官  黃  正  興
                                法官  陳  東  誥
                                法官  林  錦  芳
                                法官  洪  昌  宏
      本件正本證明與原本無異
                                      書  記  官
中    華    民    國  九十七  年   十二   月   十五   日
                                                     Ｒ


司法院資訊處製作；財團法人民間司法改革基金會備份。
